【裁判字號】    95,台上,2096
【裁判日期】    950921
【裁判案由】    返還價金
【裁判全文】
最高法院民事判決            九十五年度台上字第二○九六號
上  訴  人  盛泰防災工業股份有限公司
法定代理人  乙○○
訴訟代理人  謝家健律師
被  上訴人  和立聯合科技股份有限公司
法定代理人  甲○○
訴訟代理人  龔君彥律師
上列當事人間請求返還價金事件，上訴人對於中華民國九十四年
八月三十日台灣高等法院第二審判決（九十三年度上易字第一三
九號），提起上訴，本院判決如下：
    主  文
上訴駁回。
第三審訴訟費用由上訴人負擔。
    理  由
本件被上訴人之法定代理人於上訴第三審後變更為甲○○，有公
司基本資料影本為憑，茲據其聲明承受訴訟，核無不合，合先
明。
次查，上訴人主張：伊於民國九十年九月十四日向被上訴人訂購
歐規二截式消防服二百九十套（下稱系爭消防服），總價新台幣
（下同）三百九十一萬五千元，伊已給付被上訴人定金一百十七
萬四千五百元。兩造間約定被上訴人應於同年十月十七日前交貨
；詎被上訴人表示無法如期交貨，而須延至同年十月三十日，伊
未予同意，被上訴人延宕至九十一年三月下旬始行交貨。惟經伊
檢視，被上訴人所交付之消防服竟全數退色，並嚴重污染反光條
，且有線頭、棉絮未予清除之諸多瑕疵；被上訴人雖承諾將於同
年九月下旬全部改善完畢交貨，詎仍再三拖延，伊不得已乃於九
十二年四月二十二日發函被上訴人解除兩造間之訂購契約，並再
以起訴狀繕本之送達為解除上開契約之意思表示等情。爰依民法
第二百五十四條、第二百五十九條第二款規定，求為命被上訴人
給付一百十七萬四千五百元，及自九十年十二月三十一日起至清
償日止，加計法定遲延利息之判決（第一審判命被上訴人應給付
上訴人一百十七萬四千五百元，及自九十一年一月一日起至清償
日止，加計法定遲延利息，並駁回上訴人其餘之請求。被上訴人
就其敗訴部分提起上訴。上訴人就其敗訴部分，未聲明不服，已
告確定。上訴人於原審另依民法第二百四十九條第三款規定，追
加請求被上訴人應加倍返還定金，求為命被上訴人再給付一百十
七萬四千五百元及自追加起訴狀繕本送達之翌日起至清償日止加
計法定遲延利息）。
被上訴人則以：上訴人係承包訴外人屏東縣消防局之採購案後，
再轉向伊訂購系爭消防服。伊在依上訴人交付之樣衣形式製作完
成後，即依上訴人之指示，於九十年十一月間將系爭消防服托運
至台中地區上訴人指定之地點，供上訴人交付屏東縣消防局驗收
。上訴人主張系爭消防服有瑕疵，惟伊嗣經同業轉告，上訴人在
屏東縣消防局驗收消防服未能通過之項目，與對伊所主張之瑕疵
項目完全無關。又因處理消防服反光條沾染退色之問題，必須將
整件消防服拆線重新車縫，修整金額過高，且非系爭消防服被驗
收不合格之項目，伊遂表示就此部分無法修整，上訴人即拒絕收
受系爭消防服。而上訴人遲至其與屏東縣消防局間之訴訟敗訴後
，才向伊主張給付遲延解除契約，為無理由，且即便上訴人得類
推適用給付遲延之規定，然其亦未定期催告，無解除兩造間契約
之權利等語，資為抗辯。
原審審理結果，以：查上訴人主張向被上訴人訂購系爭消防服及
已交付定金一百十七萬四千五百元之事實，業據其提出銷售確認
書及支票影本為證，為被上訴人所不爭執，固堪信為真實。次查
，兩造間就系爭消防服之銷售確認書，固約定被上訴人應於九十
年十月十七日以前交貨，惟縱被上訴人遲延交貨，然上訴人並未
因此而即時對被上訴人解除上開訂購契約，為兩造所不爭執。況
被上訴人抗辯曾於九十年十一月二十二日前交貨，並經上訴人自
認，則上訴人既曾受領被上訴人所為之給付，其主張被上訴人逾
上開約定之履行期間，而以給付遲延為由對被上訴人解除契約，
應屬無據。再查，上訴人係因屏東縣消防局向伊採購歐規二截式
消防服二百九十套案，而向被上訴人訂購系爭消防服用以交付屏
東縣消防局，為兩造所不爭執，則自應以屏東縣消防局所訂規格
作為認定被上訴人交付上訴人之消防服有無瑕疵之準據。而據屏
東縣消防局九十四年二月十八日屏消行字第○九四○○○一三六
一號函復內容可知，上訴人所主張被上訴人交付之系爭消防服有
退色、線頭、棉絮未處理及反光條遭退色所污染之情形，並非屏
東縣消防局所認定之瑕疵項目，其以上述事由主張被上訴人交付
之系爭消防服有瑕疵，核不足取。又縱兩造曾於九十一年五月二
十八日與六月二十五日召開會議，自會議紀錄觀之，尚未能認係
被上訴人已同意無條件修補上開上訴人所稱之系爭消防服之瑕疵
問題，被上訴人抗辯其係因基於兩造間生意往來之商誼，乃攜回
研究修整之可能性，並非承認所交付之消防服有不符合約定效用
之瑕疵，應屬可信。依上所述，被上訴人交付上訴人之消防服縱
有退色、線頭、棉絮未處理及反光條遭退色所污染之情形，然上
述情形既非屏東縣消防局所認定之瑕疵項目，且消防服主要功能
重在防火，上述消防服退色等情形與防火功能無涉，上訴人以上
述事由主張被上訴人交付之消防服有瑕疵，並遲延修補，而以給
付遲延對被上訴人解除兩造間有關消防服之訂購契約，應屬無據
。綜上所述，上訴人主張被上訴人給付遲延，而依民法第二百五
十四條、第二百五十九條第二款規定，請求被上訴人返還已付之
價金一百十七萬四千五百元本息；及追加依民法第二百四十九條
第三款規定請求被上訴人加倍返還定金一百十七萬四千五百元本
息，均無理由，不應准許云云，為其心證之所由得，爰將第一審
所為上訴人勝訴之判決予以廢棄，改判駁回上訴人之訴及追加之
訴，經核於法並無違誤。末查，被上訴人於第一審並未於言詞辯
論期日到場，自無為本案言詞辯論之可言，且其於原審已對管轄
部分為爭執，原審所為管轄之論述，並無不當。復按債務人給付
遲延，債權人得依民法第二百五十四條、第二百五十五條規定解
除契約，均僅限於債務人遲延給付且迄未履行之情形始得為之，
倘債務人縱有遲延給付但已為履行，其逾期給付並經債權人受領
，除契約另有約定或有其他法定原因得解除契約外，自不得再以
給付遲延為由解除契約。查被上訴人已於九十年十一月二十二日
前交貨等情，為原審所合法確定之事實，則上訴人不得再執交貨
前給付遲延之情事，主張解除契約。至給付後，兩造嗣對給付內
容、品質，有所爭執，係屬另一問題，應依其他法律關係解決之
。又民法第二百四十九條第三款係指給付不能時，始有其適用。
本件既已交付，並經屏東縣消防局於九十年十一月二十二日在台
中市○○路五二之一八號複驗在案（見原審卷第一四三頁），與
其要件不合，合先敘明。上訴論旨，就原審取捨證據、認定事實
之職權行使，指摘原判決違背法令，求予廢棄，非有理由。
據上論結，本件上訴為無理由。依民事訴訟法第四百八十一條、
第四百四十九條第一項、第七十八條，判決如主文。
中    華    民    國  九十五  年    九    月  二十一  日
                      最高法院民事第八庭
                          審判長法官  朱  建  男
                                法官  顏  南  全
                                法官  許  澍  林
                                法官  鄭  傑  夫
                                法官  蘇  清  恭
      本件正本證明與原本無異
                                      書  記  官
中    華    民    國  九十五  年    十    月    三    日
                                                   ｍ


司法院資訊處製作；財團法人民間司法改革基金會備份。
